行　政　法　院　判　決　　　　　　　　　　　　　　　八十七年度判字第五八號
　　原　　　告　甲○○
　　被　　　告　臺北市政府環境保護局
右當事人間因廢棄物清理法事件，原告不服行政院環境保護署中華民國八十六年八月
二十八日環署訴字第四五四七○號再訴願決定，提起行政訴訟，本院判決如左︰
　　主  文
原告之訴駁回。
　　事  實
緣被告所屬衛生稽查人員於民國八十五年六月十三日九時四十三分，在台北市中正區
○○○路二段四十三號旁，發現ＡＬＢ－五三五號重型機車駕駛人途經上址時任意丟
棄煙蒂於路面，乃以八十五年六月二十六日Ｆ○五四三○二號通知書予以告發，嗣經
被告以八十五年七月三十日廢字第Ｗ五二一六一○號處分書，處以新台幣四千五百元
罰鍰，原告不服，提起訴願，原決定機關審議結果決定「原處分撤銷，改處新台幣一
千二百元罰鍰」，原告猶不甘服，乃循序提起行政訴訟，茲摘兩造訴辯意旨於次：
原告起訴意旨及補充理由略謂：一、查行為之處罰與否當以法規為依據，原告為ＡＬ
Ｂ－五三五號機車所有人，因該機車駕駛人丟棄煙蒂被台北市環保人員攔下命將煙蒂
拾起後離去，因此處罰機車所有人，此項處罰與環保署5.20.環署毒字第二一八四八
號函釋「車輛駕駛人於行進間亂吐檳榔汁、渣．．．『未及攔停』查明車輛所有人後
逕予舉發．．．」。是時車輛既停且將煙蒂拾起依法不可處罰車輛所有人，而台北市
政府環保局，台北市政府訴願審議委員會、行政院環保署均置「未及攔停」之法律規
定於不顧，曲意包庇部屬，原告戒煙多年，何來丟煙蒂之事實，自屬違誤。二、再訴
願決定一再提出駕駛人拒出示證件，拒出示證件即處罰車輛所有人，此項處罰有法令
規定嗎﹖前兩次訴願均提出質疑但未獲解釋，顯無法令依據，無法令依據而妄加處罰
，徒使人民權益受損。三、再訴願決定提出稽查人員於車後拍照片三張拍照片即可處
罰既停之車輛所有人﹖置「未及攔停」之法令規定於何地﹖(一)對原告空口否認有違規
定，未能舉出有利自己事證一節：1.對已停之車輛（係對「未及攔停」之法令詮釋而
來）不能處罰車輛所有人為法令所規定。執法不能依法行事那憑的什麼。2.本案經訴
願、再訴願，多次函請被告查詢，惟從未通知原告訊問或與原執行人員指認對質。真
是有口無處言。(二)對車係在十字路口紅燈一節是無中生有之字句，從裁定書、訴願決
定及多次簡表均未提到十字路口紅燈字樣，此文為部屬開脫之詞，意思是因紅燈在那
裏不算攔停，難道車輛停止拾起煙蒂不算攔﹖(三)對駕駛人拾起煙蒂一節乃係台北市政
府環保局衛生稽查大隊11.8.北市環稽貳字第一○九七五號簡表第二項第二款所述
，絕非原告所主張。四、被告對原告主張各節未予答辯，原處分顯係違誤，為此請判
決與一再訴願決定併予撤銷等語。
被告答辯意旨略謂︰本件被告所屬衛生稽查人員於前述時、地發現原告所有車號ＡＬ
Ｂ－五三五號重型機車駕駛人，任意丟棄煙蒂於路面上，乃於其車後拍照存證三張，
被告稽查人員當時曾請該機車騎士出示身分證明文件（如駕駛、行照、身分證等），
惟該騎士置之不理；僅將丟棄於地上之煙蒂拾起後，騎車離去。此有稽查人員拍照存
證及訴願案件移辦單兩張附原決定卷可稽，被告係依違反廢棄物清理法第十二條第一
款，依同法第二十三條處罰車輛所有權人，並無違法。本件違規事實洵堪認定，原告
空口否認有違規行為，然未能舉出有利於己之具體事證，以實其說，即難採憑；要難
以當時車輛已停（十字路口紅燈）對已攔停之車輛所有權人不得妄加處罰等由而阻卻
本件違規受罰之責任。本件機車騎士拒不出示證明文件，被告乃依車號查明所有權人
，依廢棄物清理法台北市施行細則第五十二條規定，處罰所有權人，並無不合。本件
違規之事實足堪認定，原告所訴不足採，請駁回原告之訴等語。
　　理  由
按廢棄物清理法第十二條第一款規定：「在指定清除地區內嚴禁有左列行為：一、隨
地．．．拋棄．．．煙蒂．．．。」第二十三條第三款規定：「有左列情形之一者，
處四百元以上一千五百元以下罰鍰．．．三、違反第十二條各款規定者。」同法台北
市施行細則第五十二條第一項前段規定：「違反本法及本細則之規定者，處罰其所有
人、管理人或使用人。」又行政院環境保護署八十二年五月二十日環署毒字第二一八
四八號函釋：「．．．說明二、．．．本案車輛駕駛人於行進間亂吐檳榔汁、渣，未
及攔停，查明車輛所有人後逕予舉發，如能證實亂吐檳榔汁、渣之行為確為車輛駕駛
人員所為（攝影、拍照存證），則可依法處罰車輛所有人或行為人」。本件被告所屬
衛生稽查大隊稽查人員於八十五年六月十三日九時四十三分，在台北市○○○路○段
四十三號旁，發現騎乘ＡＬＢ－五三五號重型機車駕駛人任意丟棄煙蒂於路面上，乃
當場請該機車騎士出示身分證明，惟其置之不理，乃依拍得照片車號查明為原告所有
後，據以告發處分新台幣四千五百元，此有稽查人員拍照存證，通知單及處分書附原
處分機關卷可稽，揆諸首揭規定，洵非無據。原告為事實欄所載之主張，惟查被告所
屬衛生稽查人員發現該重型機車駕駛人，任意丟棄煙蒂於路面，乃於車後拍照三張存
證，並當場請其出示身分證明文件被拒，依違反廢棄物清理法第十二條第一款、第二
十三條第三款在指定清除地區內拋棄煙蒂予以科罰，核無違誤。原告謂當時該機車已
被「攔停」無前開行政院環境保護署函釋之適用云云，尚非可採。至所稱伊戒煙多年
，何來丟棄煙蒂乙節，原告未就機車為何人所乘騎舉證以實其說，不能空口否認，進
而指摘該稽查人員任其離去，有虧職守，所訴各節亦難採信。本件原處分處原告罰鍰
一千五百元原無不合，訴願決定，援引比例原則，改處最低之四百元（折合新台幣一
千二百元），再訴願決定予以維持，亦俱無不合。原告仍執前詞爭訟，其訴為無理由
，應予駁回。
據上論結，本件原告之訴為無理由，爰依行政訴訟法第二十六條後段，判決如主文。
中    華    民    國     八十七      年      一      月      十六       日
                    行 政 法 院 第 四 庭
                                審 判 長 評  事      曾  隆  興
                                         評  事      沈  水  元
                                         評  事      吳      仁
                                         評  事      吳  錦  龍
                                         評  事      林  家  惠
右  正  本  證  明  與  原  本  無  異
                                         法院書記官  張  惠  美
中    華    民    國     八十七      年      一      月      十七       日
